台灣板橋地方法院刑事判決　　　　　　　　　　　　　九十三年度易字第七七四號
　　公　訴　人　台灣板橋地方法院檢察署檢察官
　　被　　　告　己○○○
　　選任辯護人　李進成　　律師
　　　　　　　　黃勝文　　律師
右列被告因傷害案件，經檢察官聲請以簡易判決處刑（九十三年度偵續字第七九號）
，本院認不得以簡易判決處刑，改依通常程序審理（受理案號：九十三年度簡字第二
七二六號），本院判決如左：
    主  文
己○○○無罪。
    理  由
一、公訴意旨略以：被告己○○○與戊○○係夫妻關係，因見告訴人辛○○與庚○○
    二人向其夫戊○○討債發生爭執，竟萌生傷害之故意，於民國（下同）九十二年
    二月十五日下午五時許，在台北縣鶯歌鎮○○○路四五七之一號住處，持雞毛撢
    子毆打告訴人辛○○，致使告訴人辛○○受有右手腕鈍挫傷之傷害；另持叉子戳
    刺告訴人庚○○，使告訴人庚○○受有右前臂及左手擦傷等傷害。因認被告己○○○涉有刑法第二百七十七條第一項傷害罪嫌。
二、按被告未經審判證明有罪確定前，推定其為無罪；犯罪事實應依證據認定之，無
    證據不得認定犯罪事實；又不能證明被告犯罪或其行為不罰者，應諭知無罪之判
    決，刑事訴訟法第一百五十四條、第三百零一條第一項分別定有明文。次按認定
    不利於被告之事實，須依積極證據，茍積極之證據本身存有瑕疵而不足為不利於
    被告事實之認定，即應為有利於被告之認定，更不必有何有利之證據，而此用以
    證明犯罪事實之證據，猶須於通常一般人均不至於有所懷疑，堪予確信其已臻真
    實者，始得據以為有罪之認定，倘其證明尚未達到此一程度，而有合理性之懷疑
    存在，致使無從為有罪之確信時，即應為無罪之判決，此有最高法院八十二年度
    台上字第一六三號判決、七十六年度台上字第四九八六號、三十年度上字第八一
    六號等判例意旨可資參照。又告訴人之告訴，係以使被告受刑事訴追為目的，是
    其陳述是否與事實相符，仍應調查其他證據以資審認，亦有最高法院五十二年度
    台上字第一三００號判例意旨足參。
三、本件公訴人認定被告己○○○涉犯刑法傷害之罪嫌，無非係以告訴人辛○○、庚○○二人之指訴及渠等所提出之財團法人天主教聖保祿修女會醫院診斷證明書二
    紙為其主要之論據。
四、本院經調查所得之心證：
   （一）告訴人辛○○分別於警詢及偵查中指稱：「‧‧‧我和我弟弟庚○○隨即
         前往他家（指被告己○○○及戊○○之住處）查，按門鈴是戊○○來開門
         ，便說沒有錢人肉鹹鹹人命一條，說要死給我看，便作勢要咬舌自盡，我
         弟弟庚○○見狀，趕忙伸手制止，戊○○順勢躺在地上不起，他太太（即
         被告己○○○）下樓見狀以為我們兄弟強壓在地，就拿雞毛撢子打我的手
         部與背部，戊○○起來制止他太太，他太太拿刀叉要攻擊庚○○，被他奪
         下折斷，就造成我弟弟與他太太拉扯」、「當時我和庚○○一起去向廖文
         祥討債，戊○○說人肉鹹鹹要錢沒有，我們就發生口角爭執，戊○○突然
         躺在地上咬舌頭，庚○○便蹲下去按住他的嘴巴，避免他再咬舌頭，廖王
         美拴從樓上衝出來拿雞毛撢子打我，我用手抵擋也有受傷，後來己○○○
         還拿刀叉刺到庚○○」，惟於本院審理時則證稱：「‧‧‧己○○○當時
         並不在下面，是她（指被告己○○○）聽到鐵捲門掉下的聲音，才下來，
         她下來時就拿雞毛撢子，作勢要打我，被我不知是左手或右手阻擋，並與
         己○○○在拉扯雞毛撢子，隨後我將雞毛撢子搶下，我與己○○○進入屋
         內，我弟弟（指告訴人庚○○）與戊○○也隨後進入屋內，戊○○要報警
         ，我弟弟跟他說你去報警，而己○○○拿小朋友所使用叉水果之小刀叉要
         插我或弟，但被我弟弟搶下來，有劃到我弟弟‧‧‧我丟到旁邊去了（指
         丟雞毛撢子），我弟弟將它丟到現場（指刀叉）‧‧‧小叉子大概十到十
         五公分‧‧‧戊○○與我弟弟（指告訴人庚○○）在拉扯，我與己○○○
         比較近，所以己○○○拿刀叉不知道刺我還是刺我弟弟，是我弟弟出手去
         擋，而我就閃開，戊○○就拿椅子來砸我」（見偵查卷影本第三頁背面、
         第三十三頁背面及本院九十三年十月二十六日審判筆錄）；另一告訴人廖
         源宏分別於警詢及偵查中陳稱：「我和我哥哥（指告訴人辛○○）擔心廖
         文祥是故意躲避我，我和我哥哥辛○○隨即前往他（指戊○○）家查看，
         按門鈴是戊○○來開門，便說沒有錢，人肉鹹鹹人命一條，說要死給我看
         ，便作勢要咬舌自盡，我看到見狀，趕忙伸手制止，戊○○順勢躺在地上
         不起，他太太（指被告己○○○）下樓見狀，以為我們兄弟強壓在地，就
         拿雞毛撢子打我哥哥的手部與背部，戊○○起來制止他太太，他太太拿刀
         叉要攻擊我，被我奪下折斷」、「當天我和辛○○一起去找戊○○，他一
         開門就說沒錢，我們便要他一起回公司簽本票，循法律途徑解決，他突然
         躺在地上，我趕快蹲下去按住他的嘴巴，我以為他是羊癲瘋，後來廖王美
         拴從樓上下來拿雞毛撢子朝我哥哥（指告訴人辛○○）亂揮，戊○○抓住
         我，己○○○又拿刀叉刺我，我用手去擋也有受傷」，然於本院審理中時
         結證稱：「我們（指告訴人辛○○、庚○○二人）發現他（指戊○○）在
         家謊稱他不在，我們很生氣，就到他家找他，他第一時間好像羊癲瘋發作
         ，他老婆（指被告己○○○）衝下來拿雞毛撢子攻擊我們，第三者認為我
         們在打他（指戊○○），她（指被告己○○○）抽打我哥哥辛○○‧‧‧
         她一直揮打我哥哥，我哥哥告訴她與她沒有關係，要她回屋內將小孩子照
         顧好，而己○○○不理，仍以雞毛撢子揮打‧‧‧我見到己○○○拿雞毛
         撢子揮打我哥哥辛○○，我就沒有再理會戊○○，全心去搶己○○○之雞
         毛撢子，最後被我搶下來，我將雞毛撢子丟在地上，但在屋內或屋外我不
         記得了‧‧‧己○○○就拿刀叉攻擊我，我把叉子搶下來，並當場折斷，
         丟在地上‧‧他（指告訴人辛○○）正與戊○○拉扯」（見偵查卷影本第
         五頁背面、第三十四頁及本院九十三年十月二十六日審判筆錄）。
         是依上開告訴人辛○○、庚○○二人所述，對於究係何人將被告己○○○
         傷害時所持之雞毛撢子搶下及被告己○○○以刀叉傷害時，告訴人辛○○
         當時之位置及行為等與被告傷害之重要部分，告訴人二人之陳述明顯不一
         ，已有可議。
   （二）又依證人即處理本件傷害案之警員丙○○於本院審理時證稱：「因接獲分
         局有人報案搶奪，我當時在附近巡邏，我是最先抵達現場，到了以後我就
         進去屋內，戊○○躺在地上，臉部流血，己○○○在旁哭泣，我就詢問發
         生何事，他們告訴我，是遭人毆打，打的人剛離開，我就到外面尋找，就
         看到辛○○、庚○○二人在旁邊騎樓，就站在那裡，我就叫他們二人進來
         ，之後我詢問他們二人為何打人，他們說戊○○向他們調貨，沒有付錢，
         發生爭執才打架‧‧‧在我到達現場之後二、三分鐘後，壬○○與甲○○
         二人也到達現場」；又本院另案（九十三年度訴字第一０八五號辛○○、
         庚○○妨害自由案）所附九十二年度偵字第一一九三三號偵查卷所附照片
         十一張中有一張拍攝雞毛撢子置於桌上之照片經提示證人即處理本案之警
         員壬○○、丙○○、甲○○三人，均表示至現場時雞毛撢子即放置於桌上
         ，並未撿拾地上之雞毛撢子放置於桌上以便拍照之情形；再依告訴人廖源
         俊陳稱刀叉為十至十五公分，而告訴人庚○○稱刀叉為二十至二十五公分
         ，是依渠等所指本案被告傷害所持，後為告訴人庚○○折斷丟棄於屋內現
         場之刀叉，應有一定之體積，然依上開處理本案之警員壬○○等三人稱現
         場並未見到有折斷丟棄於地上之刀叉之情形（見本院九十三年十月二十六
         日及同年十一月九日審判筆錄）。是依本案處理現場之警員壬○○、陳永
         利、甲○○等三人所為之證詞及拍攝之照片，與告訴人辛○○、庚○○二
         人所陳述之情形不符。
   （三）再依本院函詢財團法人天主教聖保祿修女會醫院，該院九十三年十一月八
         日桃聖業字第０九三００００二０一號函檢附告訴人辛○○於九十二年二
         月十五日就醫之病歷影本上記載「病患主訴因其它被用椅子打，致右手腕
         腫痛」，亦與告訴人辛○○指陳係遭被告己○○○持雞毛撢子揮打，以手
         阻擋致成傷之情形不同。
   （四）綜上所述，公訴人僅憑告訴人辛○○、庚○○二人上開有瑕疵之指訴與指
         陳傷害情形與告訴人病歷不符之診斷證明書，遽論被告有傷害之犯行，證
         據嫌有不足。此外復查無其他積極證據足資證明被告有傷害之犯行，既不
         能證明被告犯罪，自應諭知被告無罪之判決。
   （五）又本案公訴人所舉之證據本院已盡調查之能事，並綜合上開各項證據而為
         上述心證之認定，況被告並無自證無罪之義務，是被告之選任辯護人請求
         傳訊為告訴人辛○○、庚○○二人診治之醫師丁○○、乙○○為證人乙節
         ，本院認無再予傳訊之必要，附此說明。
據上論斷，應依刑事訴訟法第四百五十二條、第三百零一條第一項，判決如主文。
本案經檢察官陳孟黎到庭執行職務
中　　華　　民　　國　  九   十   三    年   十   一   月   二  十 三  日
                                台灣板橋地方法院刑事第五庭
                                    審判長法  官  陳  坤  地
                                          法  官  許  映  鈞
                                          法  官  潘  長  生
右正本證明與原本無異。
如不服本判決，應於判決送達後十日內向本院提出上訴狀（應附繕本），上訴於臺灣
高等法院。
                                          書記官  楊  馥  如
中　　華　　民　　國　  九   十   三    年   十   一   月   二  十 三  日
